【裁判字號】    90,上更(一),107
【裁判日期】    900501
【裁判案由】    偽造文書
【裁判全文】
臺灣高等法院臺南分院刑事判決          九十年度上更(一)字第一七號  Ａ
      上  訴  人
      即  被  告  乙  ○  ○
      右  一  人
      選任辯護人  翁  秋  銘
右上訴人等因偽造文書案件，不服臺灣臺南地方法院八十七年度訴字第六二三號中華
民國八十七年五月二十五日第一審判決（起訴案號：臺灣臺南地方法院檢察署八十六
年度偵字第一○四三一、一○四八六、一一五一五號），提起上訴，判決後經最高法
院發回更審，本院判決如左：
      主      文
原判決關於乙○○、丙○○部分撤銷。
乙○○共同行使偽造私文書，足以生損害於他人，處有期徒刑拾月。如附表所示偽造
之公司印章捌枚、公司負責人印章捌枚、薪資所得扣繳憑單及在職證明各伍拾陸份均
沒收。
丙○○無罪。
      事      實
一、乙○○與丁○○（民國五十六年三月一日生）、甲○○（民國四十六年九月十七
    日生）三人基於犯意之聯絡，自民國（下同）八十六年四月間起，利用部分欲申
    請信用卡者因缺乏資力證明無法辦理信用卡或信用貸款之機會，共同謀議偽造公
    司在職證明及薪資扣繳憑單，提供予欲辦理信用卡或信用貸款之人，再向渠等收
    取費用以牟利。其方法係由甲○○每件向客戶收取新台幣（下同）一萬二千元之
    費用，甲○○先自行抽取三千元後，轉交予乙○○處理，乙○○則從中抽取五千
    元，再轉交由丁○○以電腦及偽刻公司及其負責人印章，偽造在職證明及薪資扣
    繳憑單，三人共同偽造如附表一、二所示五十六件在職證明及薪資扣繳憑單尚未
    行使。並向不知情之丙○○收取三千元之代價，為丙○○偽造八十五年度任職於
    明宙藥品企業有限公司（下簡稱明宙公司）之薪資所得扣繳憑單，據以向台北市
    美國銀行申請ＶＩＳＡ卡提出行使，足以生損害於遭偽造扣繳憑單暨在職證明之
    公司及發卡之美國銀行。嗣經美國銀行於受理申請後經查證發覺有異向警報案，
    經警方於八十六年八月十二日十八時許，在高雄縣湖內鄉○○路○段三○一巷六
    二弄十五號五樓之二乙○○住處，扣得如附表一所示偽造之薪資所得扣繳憑單暨
    在職證明二十三份、偽刻之公司印章及其負責人印章各七枚；復於同年八月十三
    日十八時許，在高雄市○○街九巷一之二號三樓丁○○住處及其自小客車內搜扣
    得如附表二所示偽造之薪資所得扣繳憑單暨在職證明三十三份、偽刻之公司章及
    其負責人印章各一枚（丁○○、甲○○部分業經本院前審判處罪刑確定）。
二、案經臺南市警察局移送台灣台南地方法院檢察署檢察官偵查起訴。
      理      由
甲、關於被告乙○○部分：
一、上訴人即被告乙○○承認參與右揭犯行，核與共同被告丁○○、甲○○於警訊及
    原審偵審中暨本院前審調查審理時供述相符，並經被害人丙○○供證無異，復有
    偽造之薪資所得扣繳憑單暨在職證明各五十六份、偽刻之公司印章及其負責人印
    章各八枚扣案可資佐證。被告乙○○雖辯稱：扣繳憑單及在職證明等文書暨公司
    印章等均係丁○○所偽造，被害人丙○○之申請信用卡事項亦非其提出辦理云云
    ，惟查共同正犯間，非僅就其自己實施之行為負其責任，並在犯意聯絡之範圍內
    ，對於他共同正犯所實施之行為，亦應共同負責。被告乙○○既承認知情偽造文
    件申請信用卡，其於犯意聯絡之範圍內，自應就全部犯行負其責任。被告所辯係
    飾卸之詞，不足採信，其犯行洵堪認定。
二、被告偽造不實之在職證明及薪資扣繳憑單足以生損害於被偽造之公司，均犯刑法
    第二百十條之偽造私文書罪，至其偽造丙○○之薪資扣繳憑單持以申請信用卡，
    亦足以生損害於遭偽造之公司及發卡銀行（丙○○部分業經行使），核其所為，
    係犯刑法第二百十條、第二百十六條之行使偽造私文書罪。其偽造印章之行為係
    偽造私文書之階段行為，又其偽造私文書之低度行為復為行使偽造私文書之高度
    行為所吸收，均不另論罪。被告與丁○○、甲○○等三人間，彼此有犯意聯絡與
    行為分擔，為共同正犯。原審予以論罪科刑固非無見，惟誤認丙○○為共同正犯
    ，尚有未合，被告上訴意旨猶執前詞否認犯罪雖不足採，惟原判決既有可議，自
    應由本院將原判決撤銷改判。爰審酌被告所為對信用卡交易秩序之危害非小，惟
    其僅居間介紹客戶，情節尚屬輕微及犯後態度等一切情狀，量處有期徒刑十月。
    扣案偽造之薪資所得扣繳憑單暨在職證明五十六份共犯丁○○所有供犯本罪所用
    之物，應依刑法第三十八條第一項第二款之規定宣告沒收；偽造之公司印章及其
    負責人印章各八枚，應依刑法第二百十九條之規定宣告沒收。
乙、關於被告丙○○部分：
一、公訴意旨略以：丙○○因缺乏薪資及在職證明而無法申請信用卡，乃以三千元之
    代價，委託乙○○等人代為偽造證件據以申請，乙○○等人乃偽造丙○○八十五
    年度任職於明宙藥品企業有限公司之薪資所得扣繳憑單，向美國銀行申請信用卡
    ，嗣經美國銀行發覺有異向警報案查獲，因認丙○○與甲○○、乙○○、丁○○
    共犯刑法第二百十條、第二百十六條之行使偽造私文書罪嫌。上訴人即被告丙○○承認經其計程車司機同業「阿文」之介紹，交三千元給甲○○，委其申請信用
    卡，惟否認知悉甲○○、乙○○、丁○○三人係以偽造之薪資所得扣繳憑單申請
    信用卡等語。查甲○○、丁○○於本次更審迭經傳喚無。惟甲○○、乙○○、
    丁○○三人自警訊以迄原審偵審中，均未供明丙○○知悉彼等偽造書據申請信用
    卡，乙○○於本院審理中並供稱：與被告丙○○素未謀面等語，已難以推定被告
    丙○○必然知悉其偽；再衡以被告丙○○係計程車司機，知識有限，其為免於申
    請信用卡手續之繁瑣，以三千元之代價委由他人代為申請，亦與事理無違，尚難
    憑以推定其犯罪。
二、本件不能證明被告丙○○犯罪，原審未察，遽為科刑之判決，尚有未合，被告上
    訴執以指摘，為有理由，自應由本院將原判決撤銷，另為無罪之諭知。
據上論結，應依刑事訴訟法第三百六十九條第一項前段、第三百六十四條、第二百九
十九條第一項前段、第三百零一條第一項，刑法第二十八條、第二百十六條、第二百
十條、第二百十九條、第三十八條第一項第二款，判決如主文。
本案經檢察官王碧霞到庭執行職務。
中    華    民    國      九十      年      五      月        一        日
                                  臺灣高等法院臺南分院刑事第三庭
                                      審判長法官  黃    崑    宗
                                            法官  林    勝    木
                                            法官  楊    省    三
右正本證明與原本無異。
檢察官如不服本判決，應於判決送達後十日內向本院提出上訴書。
被告乙○○如不服本判決，應於判決送達後十日內向本院提出上訴狀，其未敘述理由
者並應於提出上訴狀後十日內向本院補提理由書（應附繕本)。
                                      法院書記官  陳    嘉    琍
中    華    民    國  九十      年      五      月        三        日
附錄本案論罪科刑法條全文：
刑法第二百十條：
偽造、變造私文書，足以生損害於公眾或他人者，處五年以下有期徒刑。
刑法第二百十六條：
行使第二百十條至第二百十五條之文書者，依偽造、變造文書或登載不實事項或使登
載不實事項之規定處斷。


司法院資訊處製作；財團法人民間司法改革基金會備份。
